臺灣臺南地方法院刑事判決
110年度金訴字第376號
公  訴  人  臺灣臺南地方檢察署檢察官
被      告  蘇家瑩



上列被告因洗錢防制法等案件，經檢察官提起公訴（110年度偵
字第16010號），本院判決如下：
    主  文
蘇家瑩幫助犯洗錢防制法第十四條第一項之一般洗錢罪，處有期
徒刑伍月，併科罰金新臺幣捌萬元，罰金如易服勞役，以新臺幣
壹仟元折算壹日。
    事  實
一、蘇家瑩可預見將金融機構帳戶提供他人使用，可供他人作為
    提領詐欺犯罪所得之工具，並用於使他人逃避刑事追訴，移
    轉特定犯罪所得而洗錢，仍以縱有人以其提供之金融帳戶實
    施詐欺取財及隱匿詐欺取財所得之去向，亦不違背其本意之
    幫助詐欺取財及幫助洗錢之不確定故意，於民國110年3月14
    日14時40分許，在臺南市永康區統一超商南應大門市，將其
    申設之國泰世華商業銀行帳號000000000000號帳戶（下稱國
    泰世華銀行帳戶）之提款卡，寄交予真實姓名及年籍不詳之
    詐騙集團成員、隨後並以Line通訊軟體將上開提款卡密碼傳
    予真實姓名及年籍不詳之詐騙集團成員供詐欺取財犯罪使用
    。嗣取得上開金融帳戶提款卡、密碼之人即與其所屬之詐騙
    集團成員，意圖為自己不法之所有，於110年3月16日16時22
    分許，撥打電話予李建成佯裝為GOMAJI客服人員，向其佯稱
    ：因工讀生設定錯誤重複下單多筆訂單，需配合解除訂單云
    云，致李建成陷於錯誤，陸續於110年3月16日19時9分、19
    時14分、19時16分、19時18分，以網路匯款新臺幣（下同）
    4萬9,987元、4萬9,989元、4萬9,985元、4萬9,980元至蘇家
    瑩上揭國泰世華銀行帳戶中。嗣李建成察覺受騙，報警處理
    ，始循線查悉上情。
二、案經李建成訴由桃園市政府警察局蘆竹分局報告臺灣臺南地
    方檢察署檢察官偵查起訴。
    理  由
一、證據能力部分：
    被告以外之人於審判外之言詞或書面陳述，除法律有規定者
    外，不得作為證據，刑事訴訟法第159條第1項固定有明文。
    惟被告以外之人於審判外之陳述，雖不符同法第159條之1至
    第159 條之4之規定，而經當事人於審判程序同意作為證據
    ，法院審酌該言詞陳述或書面陳述作成時之情況，認為適當
    者，亦得為證據；又當事人、代理人或辯護人於法院調查證
    據時，知有第159 條第1 項不得為證據之情形，而未於言詞
    辯論終結前聲明異議者，視為有前項之同意，同法第159 條
    之5 第1項、第2項亦有明文規定。本判決下列認定事實所引
    用之所有供述證據，均經依法踐行調查證據程序，檢察官、
    被告對本判決所引用被告以外之人於審判外之言詞或書面陳
    述之證據能力均表示沒有意見（見本院卷第29頁、第69至70
    頁），且迄於本院言詞辯論終結前均未表示異議，而該等證
    據之取得並無違法情形，且與本件待證事實具有關連性，核
    無證明力明顯過低之事由，本院審酌各該證據作成時之情況
    ，並無不當之情形，認以之作為證據應屬適當，爰依刑事訴
    訟法第159 條之5 規定，認有證據能力。其餘資以認定本案
    犯罪事實之非供述證據（詳後述），亦查無違反法定程序取
    得之情形，依刑事訴訟法第158 條之4 反面解釋，應具證據
    能力。
二、認定事實所憑之證據及理由：
    訊據被告固坦承有申設上開國泰世華銀行帳戶，並將該帳戶
    提款卡寄交予他人後，以Line將提款卡密碼傳送給對方之事
    實，惟矢口否認有何幫助犯詐欺取財及幫助犯洗錢犯行，辯
    稱：我當時急於貸款，不知道我的帳戶、提款卡、密碼會被
    詐騙集團拿去使用,我認為我是被騙的，我沒有幫助詐欺、
    洗錢的故意等語。經查：
　㈠上開國泰世華銀行帳戶為被告申辦使用，其於前開時、地，
    將前開帳戶之提款卡寄交予不詳成年人收受、並依指示將上
    開帳戶之提款卡密碼變更交由不詳成年人使用，嗣前開帳戶
    確遭詐欺集團使用，而以上開所示之詐騙手法詐騙告訴人李
    建成，告訴人李建成受騙後將上開款項匯入前開國泰世華銀
    行帳戶內，隨後上開匯入款項陸續遭人提領等事實，業經證
    人即告訴人李建成於警詢時指證明確（見警卷第23至24頁）
    ，並為被告所不爭執（本院卷第32頁），復有告訴人李建成
    提供之交易明細4紙、被告蘇家瑩國泰世華銀行帳戶客戶資
    料查詢暨交易明細、蘇家瑩提供之7-11寄件證明、紓困貸款
    社團貼文暨對話記錄、新北市政府警察局海山分局受理詐騙
    帳戶通報警示簡便格式、金融機構聯防機制通報單、內政部
    警政署反詐騙諮詢專線紀錄表（警卷第13至21頁、169至176
    頁、27至165頁、167頁、179至181頁、183頁、185至186頁
    ）在卷可稽，此部分事實，堪可認定。據此，被告申設之國
    泰世華銀行帳戶因其寄交他人而落入他人手中，並用於詐欺
    犯罪，告訴人李建成因遭受詐騙匯入金錢至前開帳戶，隨後
    其所匯款項即遭不詳之人提領，去向不明，前開帳戶確實已
    淪為洗錢工具無誤。
  ㈡按刑法上故意，分直接故意(確定故意)與間接故意(不確定故
    意)，行為人對於構成犯罪之事實，明知並有意使其發生者
    ，為直接故意；行為人對於構成犯罪事實，預見其發生而其
    發生並不違背其本意者，為間接故意。而幫助犯成立，以行
    為人主觀上認識被幫助者，正欲從事犯罪或係正在從事犯罪
    ，且該犯罪有既遂可能，而其行為足以幫助他人實現構成要
    件者，即具有幫助故意，並不以行為人確知被幫助者，係犯
    何罪名為必要。而金融存簿帳戶、提款卡，關乎個人財產權
    益之保障，一般均應有需妥善保管存摺、提款卡、使用之密
    碼，以防被他人冒用及盜領之認識，難認有何理由得自由流
    通使用，且縱有特殊情形需將存摺、提款卡、密碼等交付、
    告知他人，亦必先深入瞭解其用途後再為提供，方符一般人
    日常生活經驗。況從事財產犯罪之不法份子，為掩飾其不法
    行徑，以避免執法人員循線查緝，經常利用收購方式大量取
    得他人之金融帳戶，亦常以薪資轉帳、辦理貸款、質押借款
    等事由，使他人交付金融帳戶之存摺、提款卡及密碼，以確
    保犯罪所得免遭查獲，類此案件在社會上層出不窮，亦屢經
    報章雜誌、電視、廣播等新聞媒體及電子網路再三披露，衡
    諸目前社會資訊之普及程度，一般人對上情均應知之甚詳，
    故避免此等專屬性甚高之物品被不明人士利用為財產犯罪之
    工具，亦為一般生活認知所應有之認識。則依一般人之社會
    通念，如匯入帳戶內之款項來源正當，大可自行申辦帳戶，
    苟其不以自己名義申辦帳戶取得款項，反而收購或借用別人
    之金融帳戶以供使用，並要求提供提款卡及告知密碼，則提
    供金融帳戶者，不論名目是變賣、出租或出借，抑有無對價
    或報酬，更不管受告知之用途為何，對於該帳戶可能作為對
    方收受、提領特定犯罪所得使用，對方提領後會產生遮斷金
    流以逃避國家追訴、處罰之效果等節，當可預見。
　㈢查被告就其聯繫代辦貸款過程，於檢察事務官詢問時供稱：
    我在臉書上看到貸款的廣告，就加對方的Line，對方自稱「
    庭蕙」，我沒有看過她本人，他在Line上面問我需要多少資
    金，我表示需要5萬元，她說我可以過，要我依照她的指示
    ，我就在110年3月14日14時40分到臺南市永康區統一超商南
    應大門市，將國泰世華銀行帳戶提款卡寄出去，後來有約在
    永康統一超商南應大門市要當場簽約、見面照會，但是當天
    對方沒有出現，我聯絡她就已經被封鎖等語（偵卷第20頁）
    ，是由被告上開所述聯繫辦理貸款過程，被告係透過臉書借
    貸廣告上所留之聯絡方式與對方聯繫表示欲申辦貸款，當時
    被告僅知對方的Line暱稱為「庭蕙」，並不知悉該人之真實
    姓名、背景、所任職之公司名稱或規模等節，與該人亦未有
    何特殊交情或信任關係，其交付上開帳戶提款卡後並無法主
    動聯繫取回，已與一般提供帳戶給具有一定親誼或信賴關係
    之人使用並深入了解用途及合理性之情形有異，實無從以其
    所稱對方表示收取提款卡、密碼之目的僅係單純作為辦理貸
    款用途等節，即確信自己所提供之提款卡、密碼不會遭後續
    取得帳戶資料之人作為不法使用。
　㈣再者，一般代辦貸款公司在協助有向銀行貸款需求之客戶送
    件審核之業務上，理應先了解客戶之工作、財產及收入狀況
    ，並要求客戶提供相關薪資證明或財力證明文件，始能為客
    戶評估並找尋最適合之銀行貸款方案，及進行後續送件與銀
    行審核徵信之流程，然本件被告聯繫代辦貸款過程中，該自
    稱「庭蕙」之人僅要求被告交付帳戶提款卡、密碼，而未要
    求被告提供相關薪資證明及財力證明文件以供後續送件予銀
    行審核，復未談及後續會由何人負責進行評估或審核之流程
    ，顯與一般認知之代辦貸款公司業務運作之常情相違。又被
    告並不瞭解該自稱「庭蕙」之專員所任職之公司相關背景，
    2人相約見面照會、簽約之地點係統一超商，而非任何銀行
    或公司所在地，其與該自稱「庭蕙」之專員亦僅能透過電信
    或通訊軟體方式聯繫，則被告對於該人如何進行代辦貸款程
    序及提款卡如何取回等情，均無所確知，僅能單憑對方之片
    面陳述，且任憑對方是否主動聯繫，並單純仰賴對方主動交
    還提款卡。而被告提供上開帳戶資料予他人時，係年約37歲
    之心智成熟之人，且被告於本院審理時供稱其也覺得辦理貸
    款需要提供提款卡及密碼很奇怪、曾向當鋪借過錢，當舖也
    沒有要提款卡跟密碼等語（本院卷第28頁），可知被告於本
    案案發時曾有貸款相關經驗，知悉一般向銀行、當舖辦理貸
    款所需具備之文件，而代辦貸款公司僅係代為送件供銀行審
    核，所需提供之信用貸款相關文件並無不同，則依被告之年
    紀、智識程度及社會經驗，其對於上開代辦貸款管道、方式
    及對方提出交付提款卡及密碼之要求，有相當可疑之處而恐
    為不法用途一情，應可預見。
　㈤再依被告上開所述其使用提款卡提領帳戶內款項之經驗，並
    參諸被告上開帳戶交易明細，可見被告於案發前有持提款卡
    提領款項之紀錄，此有被告帳戶交易明細查詢1份在卷可佐
    （本院卷第49頁），則被告先行將帳戶內之金錢提領剩餘25
    元才寄交予對方，即是唯恐提供帳戶資料後無法再自行提領
    帳戶內款項，可認被告於交付帳戶前，對提款卡之使用特性
    自屬清楚明瞭，當知任何持有提款卡並知悉密碼及存摺帳號
    之人均可匯入款項至該帳戶，並自該帳戶內提領款項或轉帳
    等情，其亦可認知將帳戶存摺、提款卡及密碼一併交付予任
    職公司名稱、背景全然陌生之人後，其再無任何能力足以控
    制對方如何使用其所交付之帳戶資料，或該等資料將落入何
    人手中；又該帳戶內餘額不多，核與實務上常見幫助詐欺取
    財之行為人，考量提供此種餘額所剩不多之帳戶予他人使用
    ，對己所生財產損害程度甚微之算計後，乃輕率交付帳戶之
    舉相符。更何況，被告另於108年間亦曾因金錢需求而於臉
    書上尋找家庭代工，將存摺、提款卡寄送給姓名年籍不詳之
    詐騙集團成員，而幫助犯詐欺取財犯罪，經本院判處拘役50
    日確定，此有本院109年金訴字第157號刑事判決在卷足參（
    見偵卷第27頁），則被告既曾有上開因找家庭代工需求交付
    存摺、提款卡等帳戶資料予不認識之他人，而涉嫌幫助詐欺
    或詐欺犯罪之經驗，其對於交付身分證、存摺、提款卡及密
    碼此等個人重要資料予陌生他人，及對方以辦理貸款、要幫
    忙匯款至帳戶為由要求交付帳戶資料等情況，當會更有所警
    覺與謹慎，堪認被告實可預見其將上開帳戶資料交付他人，
    他人即可支配使用該帳戶，其帳戶極易淪為他人從事財產犯
    罪之工具，被告猶將上開帳戶資料交付予身分不明之陌生人
    ，顯然不顧提供金融帳戶之後果，乃牽涉涵括詐欺取財、洗
    錢在內之不法用途，且在無法獲悉、無從追索實際使用者之
    情況下，於交付帳戶當時無防果措施，亦再也無法制止助益
    詐欺取財、洗錢等犯罪之遂行，造成掩飾、隱匿金流之結果
    ，形成了犯罪循索查緝之阻礙。則本件被告提供上開帳戶資
    料時，既能預見帳戶可能被不法份子用以當作詐欺取財犯罪
    之人頭帳戶，供被害人匯入款項後，提領該等款項之用，且
    在不法份子提領該等犯罪所得後，即會產生遮斷資金流動軌
    跡以逃避國家追訴、處罰之效果，其所認知之不法，自包括
    詐欺取財與洗錢，其主觀上對於所提供之帳戶將幫助他人從
    事詐欺取財犯罪，且幫助遮斷金流以阻隔查緝贓款流向等節
    有所認知，殆無疑義。而被告能預見上情，猶交付上開帳戶
    予他人使用，容任所生之流弊與後果，洵有幫助詐欺取財及
    幫助他人掩飾、隱匿詐欺取財犯罪所得之去向暨所在之不確
    定故意。被告辯稱僅係相信對方會代辦貸款而交付帳戶資料
    ，無從預見該帳戶資料將做為詐騙使用云云，顯不足採。
　㈥另被告雖舉其於聯繫辦理貸款過程中與對方之LINE對話紀錄
    ，主張自己遭對方矇騙、拖延，並多次詢問貸款進度，自己
    才是被騙的受害者，欲證明被告主觀上不具有幫助詐欺及幫
    助洗錢之不確定故意。而觀諸上開對話紀錄，被告固有屢屢
    追問對方辦理貸款進度，然由被告於110年3月16日21時34分
    許傳送訊息予對方稱「你明天確定會出現嗎？」、「那錢不
    就已經進帳？」、「因為我是很容易被騙的」、「明天不能
    放我鴿子喔」等語（見警卷第149至151頁），可見被告顯然
    有懷疑對方要求交付帳戶之用途並非單純辦理貸款，否則又
    如何會有上開表示，是被告所舉上開對話紀錄，亦不足為有
    利於被告之認定。
  ㈦綜上，被告提供上開帳戶之提款卡、密碼予該詐欺集團成員
    供作收受告訴人遭詐騙匯入款項之帳戶使用，助益該詐欺集
    團遂行詐欺取財及洗錢犯行，且其主觀上具有幫助詐欺取財
    、幫助洗錢之不確定故意甚明，被告前開所辯無非係推諉卸
    責之詞，不足為採。是本案事證明確，被告上開幫助詐欺取
    財及幫助洗錢犯行洵堪認定，應依法論科。
三、論罪科刑：
  ㈠刑法上之幫助犯，係對於犯罪與正犯有共同之認識，而以幫
    助之意思，對於正犯資以助力，而未參與實施犯罪之行為而
    言。如未參與實施犯罪構成要件之行為，且係出於幫助之意
    思提供助力，即屬幫助犯，而非共同正犯。查被告基於幫助
    他人詐欺取財及幫助他人掩飾、隱匿財產犯罪所得之去向及
    所在之不確定故意，提供上開帳戶資料予他人使用，經犯罪
    集團成員用以作為收受詐欺取財犯罪所得財物及洗錢之犯罪
    工具，其所為僅為他人詐欺取財及洗錢犯行提供助力，過程
    中並無證據證明被告係以正犯之犯意參與，或有直接參與詐
    欺取財及洗錢之構成要件行為，充其量僅足認定係詐欺取財
    及洗錢之構成要件以外之幫助行為，尚難遽認與實行詐欺取
    財及洗錢犯罪之集團成員間有犯意聯絡及行為分擔。是核被
    告所為，係犯刑法第30條第1項前段、同法第339條第1項之
    幫助詐欺取財罪，及刑法第30條第1項前段、洗錢防制法第2
    條第2款、第14條第1項之幫助一般洗錢罪。被告以一行為觸
    犯數幫助一般洗錢罪、幫助詐欺取財罪，各罪間具想像競合
    關係，應依刑法第55條規定從一重論以幫助一般洗錢罪處斷
    。
  ㈡被告以幫助他人犯罪之意思而參與犯罪構成要件以外之行為
    ，所犯情節較正犯輕微，爰依刑法第30條第2項規定，按正
    犯之刑減輕之。
  ㈢爰審酌被告將上開帳戶資料交予他人使用，助益他人詐欺取
    財及掩飾、隱匿犯罪所得之去向及所在，雖本身未實際參與
    詐欺取財及洗錢之犯行，相對於正犯之責難性較小，然造成
    告訴人之財產損害，且致使其等事後向幕後犯罪集團成員追
    償及刑事犯罪偵查之困難，實有不該；復考量被告犯罪動機
    、目的、手段、告訴人所受財產損失金額，以及其否認犯行
    、迄未與告訴人達成民事和解及賠償其等損失之犯後態度，
    兼衡被告前有幫助詐欺取財前科之素行，暨其於本院審理時
    自述教育程度為高職畢業、未婚、目前從事工廠作業員、月
    收入約新臺幣2萬8000元等智識程度及家庭經濟生活狀況（
    本院卷第76頁）等一切情狀，量處如主文所示之刑，並就併
    科罰金部分，諭知易服勞役之折算標準。又洗錢防制法第14
    條第1項洗錢罪之法定本刑為7年以下有期徒刑，非刑法第41
    條第1項前段規定得易科罰金之罪，是被告本案所受刑之宣
    告，不得為易科罰金之諭知，附此敘明。
四、沒收部分：
    按犯第14條之罪，其所移轉、變更、掩飾、隱匿、收受、取
    得、持有、使用之財物或財產上利益，沒收之，洗錢防制法
    第18條第1項前段固有明文，而其立法理由係為沒收洗錢行
    為標的之財物或財產上利益，惟該條文並未規定「不論屬於
    犯罪行為人與否」均沒收之，自仍以屬於犯罪行為人者為限
    ，始應予以沒收。查本件被告並未親自提領告訴人匯入上開
    帳戶內之款項，且無證據證明被告實際管領、處分該等款項
    ，自無從依上開規定宣告沒收。又被告就本案犯行始終否認
    其獲有對價，且無積極證據證明被告有因提供帳戶而收取對
    價，依卷內現存事證尚不足以認定被告本案有何犯罪所得，
    無從宣告沒收或追徵，附此敘明。
據上論斷，應依刑事訴訟法第299條第1項前段，洗錢防制法第2
條第2款、第14條第1項，刑法第11條前段、第30條第1項前段、
第2項、第339條第1項、 刑法第55條、第42條第3項前段，刑法
施行法第1條之1第1項，判決如主文。
本案經檢察官郭文俐提起公訴，檢察官陳擁文到庭執行職務。　
中　　華　　民　　國　　111 　年　　3 　　月　　3 　　日
　　　　　　　　　刑事第十二庭 審判長 法　官　張婉寧
　　　　　　　　　                    法  官  陳嘉臨
　　　　　　　　　                    法  官  黃鏡芳
以上正本證明與原本無異。
如不服本判決應於收受本判決後20日內向本院提出上訴書狀，並
應敘述具體理由。其未敘述上訴理由者，應於上訴期間屆滿後20
日內向本院補提理由書狀（均須按他造當事人之人數附繕本）「
切勿逕送上級法院」。 
                                      書記官  施茜雯
中　　華　　民　　國　　111 　年　　3 　　月　　3 　　日
　　　　　　　　　　　　　　　　　　　　　　　　　　　
附錄所犯法條：
洗錢防制法第2條
本法所稱洗錢，指下列行為：
一、意圖掩飾或隱匿特定犯罪所得來源，或使他人逃避刑事追訴
    ，而移轉或變更特定犯罪所得。
二、掩飾或隱匿特定犯罪所得之本質、來源、去向、所在、所有
    權、處分權或其他權益者。
三、收受、持有或使用他人之特定犯罪所得。

洗錢防制法第14條
有第二條各款所列洗錢行為者，處7年以下有期徒刑，併科新臺
幣5百萬元以下罰金。
前項之未遂犯罰之。
前二項情形，不得科以超過其特定犯罪所定最重本刑之刑。

刑法第339條　　　　　　　　　
意圖為自己或第三人不法之所有，以詐術使人將本人或第三人之
物交付者，處5年以下有期徒刑、拘役或科或併科50萬元以下罰
金。
以前項方法得財產上不法之利益或使第三人得之者，亦同。
前二項之未遂犯罰之。